【裁判字號】    97,審訴,1373
【裁判日期】    971121
【裁判案由】    毒品危害防制條例
【裁判全文】
臺灣桃園地方法院宣示判決筆錄        97年度審訴字第1373號
公  訴  人  臺灣桃園地方法院檢察署檢察官
被      告  甲○○  冒名「向.
指定辯護人  本院公設辯護人乙○○
上列被告因毒品危害防制條例案件，於中華民國97年11月21日下
午5時許，在本院第十法庭宣示判決，出席職員如下：
          法  官   林孟宜
          書記官   洪明媚
          通  譯
法官起立朗讀判決主文、犯罪事實要旨、處罰條文、附記事項，
及告以上訴限制、期間並提出上訴狀之法院，且諭知記載其內容
：
一、主  文：
    甲○○施用第一級毒品，累犯，處有期徒刑柒月，扣案注射
    針筒壹支沒收之；又施用第二級毒品，累犯，處有期徒刑伍
    月。應執行有期徒刑拾月，扣案注射針筒壹支沒收之。
二、犯罪事實要旨：
    甲○○（冒名「向富森」應訊）前因施用毒品案件，經本院
    以88年度毒聲字第1071號裁定送觀察、勒戒後，認有繼續施
    用毒品傾向，復經本院以88年度毒聲字第4886號裁定送強制
    戒治，因其戒治成效經評定為合格，復經本院以89年度毒聲
    字第1373號裁定停止戒治，且於89年4月1日停止戒治出所，
    並付保護管束，嗣於89年6月29日經本院以89 年度毒聲字第
    4351號裁定撤銷停止戒治，並令入戒治處所施以強制戒治，
    而於90年7月1日強制戒治期滿執行完畢，該次施用毒品犯行
    ，並經臺灣桃園地方法院檢察署檢察官以90年度戒偵字第75
    0號為不起訴處分確定；於上開強制戒治執行完畢後5 年內，
    其又自90年12月間某日起至92年1 月間某日止，因連續施用
    第一級毒品案件，經本院以91年度毒聲字第1467號裁定送強
    制戒治後，因其戒治成效經評定為合格，復經本院以92年度
    毒聲字第2868號裁定停止戒治，且於92年10月17日停止戒治
    出所，並付保護管束，而於93年1月9日因毒品危害防制條例
    修正報結，並經本院以92年度訴字第864 號判決判處有期徒
    刑9月確定；於95年3月21日復因施用第一級毒品案件，經本
    院以95年度訴緝字第17 7號判決，判處有期徒刑9 月確定。
    於95年間因過失傷害案件，經本院以95 年度壢交簡字第836
    號判決判處有期徒刑3月確定，於95年12月15 日易科罰金執
    行完畢。詎仍不知悔改並戒除毒癮，基於施用第一級毒品之
    犯意，於97年2月15 日某時，在桃園縣新屋鄉○○村○○○
    路○段744 號住處，以針筒注射方式施用第一級毒品海洛因1
    次；另基於施用第二級毒品之犯意，於97年2月16 日為警查
    獲前一、二天內某時，在上開住處，以吸食器吸食方式施用
    第二級毒品甲基安非他命1次。嗣警於97年2月16 日晚上6時
    許，在桃園縣新屋鄉石磊村2鄰36之3號前查獲，並扣得注射
    針筒1 支。經警採集其尿液送驗後，呈甲基安非他命類陽性
    反應及鴉片類陽性反應，因而查獲上情。
三、處罰條文：
    毒品危害防制條例第10條第1項、第2項，刑法第11條、第47
    條第1項、第38條第1項第2款、第51條第5款。
四、附記事項：
    按刑事訴訟法本於不告不理之原則，審判之範圍，應與起訴
    之範圍相互一致，未經起訴之部分，不得為該訴訟之客體，
    法院無從加以審判，故起訴之範圍，應以起訴書所記載之事
    項定其「人」及「物」之範圍，而起訴書所記載關於人之範
    圍，依刑事訴訟法第264條第2項第1 款規定，起訴書應記載
    被告之姓名、性別、年齡、籍貫、職業、住所或居所或其他
    足資辨別之特徵等項，係為特定刑罰權對象之用，即其所指
    之人，並非僅在於其姓名，而重在被偵查起訴並請求法院行
    使審判權之犯罪嫌疑人；例如犯罪人甲冒用乙名應訊，無論
    甲有無被羈押，其特定刑罰權之對象為甲，並非被冒名之乙
    ，檢察官既係對甲之人實施偵查，認其有犯罪嫌疑並對之提
    起公訴，雖因甲自始冒用乙名應訊，檢察官誤以乙名起訴，
    僅姓名錯誤，其起訴所指被告之人（即應接受審判之人），
    應為甲而非乙，法院於審判時，若查明甲實係犯罪人而冒用
    乙之名義應訊，即應以甲為審判對象，並於判決書當事人欄
    之被告姓名更正為甲，另註明甲係冒用乙名之旨，方為適法
    ；乙既非犯罪人，又未經檢察官起訴，自非檢察官指為刑罰
    對象之人，自不得因檢察官誤以乙名起訴，即認檢察官所指
    被告之人為乙而予以判決（最高法院94年度臺非字第41號判
    決意旨參照）。本件依本院認定之事實及卷內資料，涉犯施
    用第一、二級毒品罪之人為甲○○，警方於案發後，將甲○
    ○解送臺灣桃園地方法院檢察署，甲○○於警詢及檢察官訊
    問時，均冒用其胞兄「向富森」之姓名應訊，復在警詢筆錄
    及偵訊筆錄上偽簽「向富森」署押，致檢察官誤認甲○○為
    「向富森」，因而於起訴書誤載被告姓名為「向富森」向本
    院提起公訴，然本件檢察官起訴之對象仍為冒名接受偵訊之
    甲○○，並非被冒名之向富森本人，本院於審理時傳喚向富
    森到庭指認為其胞弟甲○○冒其名應訊，經查明向富森非檢
    察官偵查起訴之對象，且蒞庭檢察官亦當庭更正起訴之對象
    為甲○○而非向富森，依上開最高法院判決意旨，應接受審
    判之人為甲○○而非向富森，本院乃於判決書當事人欄之被
    告姓名更正為甲○○及註明甲○○係冒用向富森姓名之旨而
    為
    本件判決。
五、協商判決除有刑事訴訟法第455條之4第1項第1款於本訊問程
    序終結前，被告撤銷協商合意或檢察官撤回協商聲請者；第
    2款被告協商之意思非出於自由意志者；第4款被告所犯之罪
    非第455條之2第1項所定得以協商判決者；第6款被告有其他
    較重之裁判上一罪之犯罪事實者；第7 款法院認應諭知免刑
    或免訴、不受理者情形之一，及違反同條第2 項「法院應於
    協商合意範圍內為判決；法院為協商判決所科之刑，以宣告
    緩刑或2 年以下有期徒刑、拘役或罰金為限」之規定者外，
    不得上訴。
六、如有前項得上訴之情形者，得自收受判決送達之日起10日內
    ，向本院提出上訴書狀，上訴於第二審法院。
中    華    民    國    97    年     11  月     21    日
                            刑事庭法  官  林孟宜
以上正本證明與原本無異。
                                  書記官  洪明媚
中    華    民    國    97    年     11  月     21    日
附錄本案論罪科刑法條：
毒品危害防制條例第10條規定：
施用第一級毒品者，處6 月以上5 年以下有期徒刑。
施用第二級毒品者，處3 年以下有期徒刑。


司法院資訊處製作；財團法人民間司法改革基金會備份。
